臺灣臺南地方法院交通事件裁定　　　　100年度交聲字第873號
移送機關　　交通部公路總局嘉義區監理所臺南監理站
受處分人　　楊芝甄
上列異議人即受處分人因違反道路交通管理處罰條例案件，對於
交通部公路總局嘉義區監理所臺南監理站民國100年11月28日所
為之裁決處分（處分案號：嘉監南字第裁74-S00000000號）聲明
異議，本院裁定如下：
    主    文
原處分關於罰鍰新臺幣仟玖佰貳拾元部分撤銷。
上開撤銷部分，楊芝甄不罰。
其餘異議駁回。
    理    由
一、原處分意旨略以：異議人即受處分人楊芝甄（下稱異議人）
    於民國99年9月16日5時5分許，駕駛車牌號碼525-NHE號重型
    機車，行經臺南市○○區○○路與安平路交岔路口時，經臺
    南市警察局第四分局（下稱舉發機關）警員攔檢，並對其實
    施酒精濃度測試，測得其呼氣中所含酒精濃度為每公升0.74
    毫克，因超過規定標準遂予以製單舉發，嗣經移送機關即交
    通部公路總局嘉義區監理所臺南監理站（下稱原處分機關）
    以其違規事證明確，依道路交通管理處罰條例第35條第1項
    第1款、第24條第1項第2款（原處分漏載第24條第1項第2款
    ）及違反道路交通管理事件統一裁罰基準表之規定，裁處異
    議人罰鍰新臺幣（下同）45,000元，吊扣駕駛執照12個月，
    並應參加道路交通安全講習等語（註：已於99年9月17日執
    行吊扣駕駛執照1年，並於99年11月24日參加道安講習在案
    ）。
二、聲明異議意旨略以：異議人酒駕部分已經檢察官為緩起訴處
    分，並執行義務勞務40小時完畢，請求抵免罰鍰，為此聲明
    異議等語。
三、按汽車駕駛人，駕駛汽車經測試檢定有酒精濃度超過規定標
    準者，處15,000元以上60,000元以下罰鍰，並當場移置保管
    該汽車及吊扣其駕駛執照1年；因而肇事致人受傷者，並吊
    扣其駕駛執照2年；致人重傷或死亡者，吊銷其駕駛執照，
    並不得再考領。又汽車駕駛人，有第35條第1項規定之情形
    者，應接受道路交通安全講習，道路交通管理處罰條例第35
    條第1項第1款、第24條第1項第2款分別定有明文。又汽車駕
    駛人飲用酒類或其他類似物後其吐氣所含酒精濃度超過每公
    升0.25毫克以上者，不得駕車，道路交通安全規則第114條
    第2款復定有明文。
四、經查：
  (一)異議人於上揭時、地駕駛車牌號碼525-NHE號重型機車，經
    舉發機關警員攔檢，並測得其呼氣中所含酒精濃度為每公升
    0.74毫克，因超過規定標準，遂予製單舉發，並經原處分機
    關裁處如前所述內容之裁罰等情，有臺南市警察局99年9月1
    6日南市警交字第S00000000號舉發違反道路交通管理事件通
    知單、原處分機關100年11月28日嘉監南字第裁74-S0000000
    0號裁決書及酒精測定紀錄單各1份附卷可稽，且為異議人所
    不爭執，是此部分違規事實已可認定。
  (二)惟按行政罰法第26條規定經總統於100年11月23日修正公布
    ，並自100年11月25日施行，該條第2項修正為「前項行為如
    經不起訴處分、緩起訴處分確定或為無罪、免訴、不受理、
    不付審理、不付保護處分、免刑、緩刑之裁判確定者，得依
    違反行政法上義務規定裁處之」、第3項增定為「第1項行為
    經緩起訴處分或緩刑宣告確定且經命向公庫或指定之公益團
    體、地方自治團體、政府機關、政府機構、行政法人、社區
    或其他符合公益目的之機構或團體，支付一定之金額或提供
    義務勞務者，其所支付之金額或提供之勞務，應於依前項規
    定裁處之罰鍰內扣抵之」、第4項增定為「前項勞務扣抵罰
    鍰之金額，按最初裁處時之每小時基本工資乘以義務勞務時
    數核算」，同法第45條第3項亦增列規定「本法中華民國100
    年11月8日修正之第26條第3項至第5項規定，於修正施行前
    違反行政法上義務之行為同時觸犯刑事法律，經緩起訴處分
    確定，應受行政罰之處罰而未經裁處者，亦適用之；曾經裁
    處，因訴願、行政訴訟或其他救濟程式經撤銷，而於修正施
    行後為裁處者，亦同」，係以「未經裁處」為溯及既往之適
    用條件，據此，異議人本案之違規行為係原處分機關於100
    年11月28日裁處，在上揭修正條文生效日即100年11月25日
    之後，有溯及既往原則之適用。故本案適用上揭修正之行政
    罰法第26條規定。
  (三)查異議人上開酒駕行為，業經檢察官依刑事訴訟法第253條
    之2第1項第5款規定為緩起訴處分，並命異議人向指定之政
    府機關、政府機構、行政法人、社區或其他符合公益目的之
    機構或團體提供40小時之義務勞務，有臺灣臺南地方法院檢
    察署99年度偵字第14905號緩起訴處分書在卷可稽。本件異
    議人上開緩起訴處分應執行義務勞務40小時部分，異議人亦
    於100年5月12日履行上開緩起訴處分中之負擔完畢，且該緩
    起訴處分復於100年11月14日期滿未經撤銷，亦經本院依職
    權調取臺灣臺南地方法院檢察署99年度緩字第3115號（含99
    年度緩護勞字第388號）緩起訴執行卷宗全卷核閱相符，並
    有義務勞務工作日誌附於該卷可憑。依上述行政罰法第26條
    第3項、第4項之規定，所提供之勞務應於罰鍰內扣抵之，並
    按最初裁處時之每小時基本工資乘以義務勞務時數核算。又
    依據行政院勞工委員會公告基本工資，100年1月1日至同年
    12月31日期間，每小時基本工資為98元，經乘以義務勞務時
    數40小時核算，扣抵罰鍰金額應為3,920元（計算式：98×4
    0=3,920），依上規定，本件異議人行政罰罰鍰部分，應於
    扣除上開3,920元後，處以41,080元罰鍰。
  (四)另原處分機關對異議人為吊扣駕駛執照12個月，並應參加道
    路交通安全講習之處分部分，係罰鍰以外對於預防再犯之行
    政罰，乃為抑止酒後駕車之不法行為，維護道路交通用路權
    人之生命、身體之安全法益，依行政罰法第26條第1項但書
    之規定，得裁處之，是原處分機關此部分之裁決，核無不當
    ，異議人此部分異議，並無理由。
五、綜上所述，原處分機關就異議人所處罰鍰其中3,920元部分
    之行政裁罰，因有未恰，應由本院撤銷該部分之處分，並為
    異議人不罰之諭知，以資適法；至於原處分中罰鍰41,080元
    ，吊扣駕駛執照12個月，並應參加道路交通安全講習部分，
    於法並無違誤，從而，此部分之異議並無理由，應予駁回。
六、據上論結，依道路交通管理處罰條例第87條第2項、道路交
    通事件處理辦法第18條、第19條前段，裁定如主文。
中    華    民    國   100    年    12    月    28    日
                      交通法庭  法  官  林福來
以上正本證明與原本無異。
如不服本裁定，應於收受送達後5日內向本院提出抗告狀。（應
附繕本）
                                書記官  李淑惠
中    華    民    國   101    年    1     月    2     日